臺北高等行政法院判決　　　　　　　　　　　　　　九十一年度訴字第五一一○號
　　　　　　　　　　　　　　　.
　　原　　　告　美商．寶鹼公司
　　代　表　人　大衛．Ｍ．摩爾（助理秘書）
　　訴訟代理人　陳長文律師
　　　　　　　　蔡瑞森律師（兼送達代收人）
　　被　　　告　經濟部智慧財產局
　　代　表　人　蔡練生（局長）
　　訴訟代理人　甲○○
右當事人間因商標註冊事件，原告不服經濟部中華民國九十一年十月十六日經訴字第
○九一○六一二四九四○號訴願決定，提起行政訴訟，本院判決如左：
　　主  文
原告之訴駁回。
訴訟費用由原告負擔。
　　事  實
一、事實概要：
    原告於民國九十年三月一日以「IMPRESS（label）（in black&white）」商標（
    下稱系爭商標，如附圖一），指定使用於審定時商標法施行細則第四十九條所定
    商品及服務分類表第十六類之一般用塑膠包裝膜，家庭用食物保鮮塑膠袋等商品
    ，向被告申請註冊。經被告審查，認系爭商標圖樣上之外文「IMPRESS」 與申請
    在先之註冊第九九二七五八號「IMPRESS & I Device」商標（下稱據以核駁商標
    ，如附圖二）圖樣上之外文近似且均指定使用於同一或類似商品，應不准註冊，
    以九十一年七月三十一日（九一）智商○二○四字第九一四○○五三八四號發文
    之商標核駁第二六七二三九號審定書為核駁之處分。原告不服，提起訴願，經遭
    決定駁回，遂向本院提起行政訴訟。
二、兩造聲明：
　(一)原告聲明：
    1.訴願決定及原處分均撤銷。
    2.被告就系爭商標應作成核准審定之處分。
    3.訴訟費用由被告負擔。
　(二)被告聲明：
    1.駁回原告之訴。
    2.訴訟費用由原告負擔。
三、兩造之爭點：系爭商標指定使用於審定時商標法施行細則第四十九條所定商品及
    服務分類表第十六類之商品，有否違反審定時商標法第三十六條之規定，而不得
    准予註冊？
　(一)原告主張之理由：
    1.審定時商標法第三十六條固規定：「二人以上於同一商品或類似商品以相同或
      近似之商標，各別申請註冊時，應准最先申請者註冊」，同法施行細則第十五
      條復規定：「商標圖樣之近似，以具有普通知識經驗之購買人，於購買時施以
      普通所用之注意，有無混同誤認之虞判斷之」。因此，商標是否近似，係以二
      商標是否有混同誤認之虞為判斷標準，倘二商標無混淆誤認之虞，即應認定為
      不近似。申論言之，如一商標因長久使用廣泛行銷而為消費者知悉並指明購買
      ，消費者無再與他商標混同誤認之虞，縱與其他商標外觀近似，亦應認定為不
      近似而無第三十六條之適用。被告所公布之商標近似審查基準復規定：「已為
      一般消費者所熟知之商標，而無產生混淆誤認之虞者，非屬近似商標」，其實
      質意涵相同。又依本院八十九年度訴字第二八一五號判決：「觀察商標是否近
      似，應以『通體觀察』為準，即須『總括商標全體，就其外觀、名稱、觀念加
      以觀察，縱使商標中之一定部分特易引起一般人之注意，且因該一定部分之存
      在而發生或增加商標之識別功能者，而亦須就該一定部分加以比對觀察。但此
      種判斷乃是為得通體觀察之正確結果，所採行之方法而已。因此並非商標某一
      特定部分相同或近似，二者即屬近似之商標。簡言之，商標近似之認定，其在
      觀察方法上，並無所謂『通體觀察』與『主要部分觀察』二種同時併存之方式
      ，而只有『通體觀察』一種方式而已。所謂的『主要部分近似』，乃是透過『
      通體觀察』主要部分近似之觀察方式，發覺通體商標圖樣中某一部分具有獨特
      的標識印象，而該部分圖樣之近似，足以獲致通體商標圖樣近似之結論而已。
      換言之，『主要部分近似』乃是採用『通體觀察』後之判斷結果，而非觀察方
      式本身。準此，商標近似之觀察，應以通體隔離之方式觀察，否則屬違背法令
      。」
    2.系爭商標為一複雜且高度獨創性之商標，分別由「The more you Press, the
      More it Seals !」、「ULTIMATE SEALING WRAP」、「彎曲食指之手指壓著一
      塑膠袋」，以及「Impress」 等部分所聯合組成，此種複雜之商標，市面上甚
      為少見。且由於每一部分均僅為系爭商標之一小部分，僅一小部分近似，但整
      體仍可區別之情形下，兩商標並無混淆誤認之虞，除非商標整體或多數部分均
      近似，方有混淆誤認之可能。反觀據以核駁商標，則僅由單純之 「IMPRESS 」
      所構成，該商標構圖簡單，因此，兩商標雖含有相同之「IMPRESS」 一字，但
      因二商標整體觀之，一簡一繁，差別明顯，並無致消費者混淆誤認之虞。更何
      況「IMPRESS」 為「使人印象深刻」、「使人感動的」之意，為一有意義且常
      用之單字，此可由GOOGLE搜尋引擎上所搜尋到之資料共計一一四○筆，以及於
      美國有五十個以IMPRESS為商標，可資為證。由網站上資料可知，「IMPRESS」
      或為「印象派」之意，或為簡報軟體名稱，或有用為電視台名稱，如「IMPRES
      STV」 ，因其意義皆屬正面、鼓舞性、各行各業喜以該字作為商標。此種將已
      普遍存在之事物作為商標，依商標識別性審查基準，屬隨意性商標，識別力本
      質上較弱，消費者不會僅因兩商標含有相同之「IMPRESS」 一字，即誤認兩商
      標表彰之商品屬相同之人所產製。
    3.系爭商標與據以核駁商標不致因含有相同之「IMPRESS」 即屬近似，此一事實
      ，亦可由被告已核准甚多含有相同「IMPRESS」或「IMPRESSION」商標（IMPRE
      SSION為IMPRESS之名詞），並存註冊於相同或近似商品上可茲為證，如註冊第
      六七八一七五號「新象NEW IMPRESSION及圖」指定專用於「塑膠製盒罐筒瓶箱
      袋」，註冊第九一二二五二號「IMPRESSION 2000」 商標指定專用於「塑膠製
      袋」，註冊第九一二二五三號「IMPRESSION PLUS」 商標指定專用於「塑膠製
      袋」，上述商標均含有相同之「IMPRESSION」，並均指定專用於相同或類似之
      「塑膠製袋」商品，「IMPRESSION」為「IMPRESS」之名詞，如含有「IMPRESS
      ION」之各商標可以並存註冊，含有「IMPRESS」之各商標實無不得並存註冊之
      理。準此，系爭商標自亦應依相同之審查基準認為與據以核駁商標不近似，得
      以並存註冊，方屬合理。
    4.系爭商標與據以核駁商標不近似，亦可由兩商標於美國已獲准並存註冊可資為
      證。系爭商標於美國業已獲准註冊，其註冊號數為第0000000號，據以
      核駁商標於美國則於九十一年七月二十三日審定公告，兩商標均指定於相同或
      類似商品。系爭商標與據以核駁商標均由英文字母所組成，於以英語為母語之
      美國既以最精準之英語認為兩商標不近似，則非英語系之我國，實應參考美國
      之處分，亦認兩商標不近似，較為妥當。
    5.本院八十九年度訴字第二八一五號判決，亦可作為系爭商標無與據以核駁商標
      有混淆誤認之虞，該判決意旨謂：「二商標比較近似，其比較並不全然以圖樣
      本身在設計上之特殊性為其唯一之斟酌因素，還須同時考慮慣常使用後，在社
      會大眾所形成之印象」。因此，如一標章已經慣常使用而為消費者知悉，則不
      再認為與其他商標近似，有混淆誤認之虞。系爭商標業經原告使用於塑膠袋商
      品，並分別於美國及日本取得獲准註冊，其註冊號數分別為0000000號
      及0000000號，原告並於網站上廣告系爭商標之商品，故經由使用及行
      銷，系爭商標已為相關消費者熟知，並指明購買，依前揭判決以及前述商標近
      似審查基準之規定，自無再與據以核駁商標混淆誤認之虞。
　(二)被告主張之理由：
　　按「二人以上於同一商品或類似商品以相同或近似之商標，各別申請註冊時，應
    准最先申請者註冊」，為系爭商標審定時商標法第三十六條所明定。而衡酌兩商
    標是否近似，以具有普通知識經驗之購買人，於購買時施以普通所用之注意，有
    無混同誤認之虞判斷之，同法施行細則第十五條第一項亦定有明文。又兩商標圖
    樣其主要部分之文字、圖形或記號，在外觀、觀念或讀音上近似，有足以引起一
    般消費者混同誤認之虞者，即屬近似之商標。系爭商標圖樣上主要部分之外文「
    IMPRESS」，與據以核駁商標，兩者均有予人寓目極為顯著之外文「Impress」，
    於異時異地隔離觀察及交易連貫唱呼之際，客觀上，有使具有普通知識經驗之購
    買人，於購買時施以普通所用之注意，產生混同誤認之虞，應屬近似之商標，復
    均指定使用於一般用塑膠包裝膜等類似之商品，又系爭商標之申請日期九十年三
    月一日較據以核駁商標之申請日期八十九年十月十三日為晚，自有違首揭法條之
    規定。至原告聲稱該商標已因長期使用廣泛行銷而為消費者知悉並指明購買，消
    費者無再與他商標混同誤認之虞，縱與其他商標外觀近似，亦應認定為不近似而
    無違反審定時商標法第三十六條之規定一節，查本件就原告所檢附之證據資料，
    僅為美國併存之註冊資料影本，難謂已為我國內相關事業或消費者所知悉而無致
    混淆誤認之虞；又原告列舉註冊第六七八一七五號「新象NEW IMPRESSION及圖」
    商標、註冊第九一二二五二號「IMPRESSION　2000」商標及註冊第九一二二五三
    號「IMPRESSION PLUS」 商標已獲准併存註冊一節，核其商標構圖與系爭商標圖
    樣之主要部分僅由「Impress」 一字呈現並不相同，核屬另案問題，且基於商標
    個案審查拘束原則，自不得以彼例此執為本件商標應准註冊之論據。
  理  由
一、按二人以上於同一商品或類似商品，以相同或近似之商標，個別申請註冊時，應
    准最先申請者註冊，系爭商標審定時商標法第三十六條前段定有明文。上開條款
    之適用以兩造商標圖樣構成相同或近似外為前提要件。而商標是否近似，應以具
    有普通知識經驗之購買人，於購買時施以普通所用之注意，有無混同誤認之虞判
    斷之。又商標主要部分在外觀、觀念或讀音方面有一近似者，即為近似之商標。
    另類似商品，應依一般社會通念，市場交易情形，並參酌該商品之原材料、用途
    、功能、產製者、行銷管道及場所或買受人等各種相關因素判斷之。再判定兩商
    標之近似與否，應就構成各商標之主要部分，隔離觀察，是否足以引起混同誤認
    之虞以為斷（最高行政法院四十九年度判字第三號判例參照）。經查，系爭商標
    圖樣上外文「Impress」 文字明顯醒目，予人印象深刻，為系爭商標主要部分，
    而據以核駁商標上亦有寓目深刻之「Impress」 外文文字，皆為據以核駁商標圖
    樣上之主要部分，兩者相較，均有相同醒目之主要部分「Impress」 ，於異時異
    地隔離觀察，有使具有普通知識經驗之購買人，於購買時產生混同誤認之虞，應
    屬近似之商標。原告主張兩商標雖含有相同之「Impress」 一字，但因二商標整
    體觀之，一簡一繁，差別明顯，並無致消費者混淆誤認之虞等等，非屬可採。又
    原告主張系爭商標業經原告使用於塑膠袋商品，並分別於美國及日本取得獲准註
    冊，原告並於網站上廣告系爭商標之商品，經由使用及行銷，系爭商標已為相關
    消費者熟知，並指明購買，自無再與據以核駁商標混淆誤認之虞部分。按判斷商
    標近似與否，其是否具知名度，並非所問（最高行政法院九十一年度判字第一七
    五八號判決參照），因此原告主張系爭商標經原告使用於塑膠袋商品，並於網站
    上廣告，經由使用及行銷，系爭商標已為相關消費者熟知，經核就系爭商標與據
    以核駁商標是否構成近似之判斷無涉，尚不能據此而為有利原告之論據。系爭商
    標指定使用於於一般用塑膠包裝膜，家庭用食物保鮮塑膠袋等商品，復與據以核
    駁商標指定使用之包裝及綑紮用塑膠膜為同類似商品。系爭商標之申請日期為九
    十年三月一日較據以核駁商標之申請日期八十九年十月十三日為晚，自有違系爭
    商標審定時商標法第三十六條前段之規定。
二、原告雖另舉被告已核准甚多含有相同「IMPRESS」或「IMPRESSION」商標，並存
    註冊於相同或近似商品一節，查該等商標圖樣與本件並不相同，案情有別，基於
    商標審查個案拘束原則，尚不能以彼例此，據為本件有利原告之判斷。至系爭商
    標於外國准予註冊部分，查各國商標法制有異，審查基準不同，亦無從比附援引
    ，執為系爭商標應准商標註冊之依據。從而原處分以系爭商標與據以核駁商標相
    較，兩者屬近似之商標，且有違審定時商標法第三十六條前段之規定而為否准系
    爭商標之處分，於法並無不合，訴願決定予以維持，亦屬妥適。
三、本件原告聲明請求撤銷訴願決定及原處分，並命被告就系爭商標應作成核准審定
    之處分，係屬課予義務訴訟，而課予義務訴訟本應適用言詞辯論終結時之法律。
    本件應適用之商標法雖已於九十二年五月二十八日修正公布，並於同年十一月二
    十八日施行，但因本件原處分適用異議審定時之商標所為核駁之處分及訴願決定
    予以維持，於法並無違誤，已如前述。再依照相當於核駁所適用之商標法第三十
    六條前段之現行商標法第二十三條第一項第十三款之內容以觀，現行法規定「相
    同或近似於他人同一或類似商品或服務之註冊商標或申請在先之商標，有致相關
    消費者混淆誤認之虞者」，不得註冊。本件依該條規定之要件判斷結果，與被告
    適用審定時商標法第三十六條之結果，兩者結論並無不同，亦即系爭商標之申請
    ，亦有違現行商標法第二十三條第一項第十三款之規定。綜上所述，本件商標註
    冊申請事件依課予義務訴訟事件應適用現行商標法規定之結果，系爭商標之註冊
    仍有違現行商標法第二十三條第一項第十三款之規定。因此，原處分雖未及適用
    嗣後修正施行之商標法，但其處分結論與現行商標之適用之結果既無不同。原處
    分及訴願決定仍應予維持。從而，原告請求撤銷訴願決定及原處分，並命被告對
    系爭商標應作成核准審定之處分，為無理由，應予駁回。
據上論結，本件原告之訴為無理由，爰依行政訴訟法第九十八條第三項前段、判決如
主文。
中　　　華　　　民　　　國　　九十三　　年　　　三　　　月　　二十五　　日
                        臺 北 高 等 行 政 法 院   第 二 庭
                                           審 判 長 法  官　姜素娥
                                                    法  官　林文舟
                                                    法  官　陳國成
右為正本係照原本作成。
如不服本判決，應於送達後二十日內，向本院提出上訴狀並表明上訴理由，如於本判
決宣示後送達前提起上訴者，應於判決送達後二十日內補提上訴理由書（須按他造人
數附繕本）。
中　　　華　　　民　　　國　　九十三　　年　　　三　　　月　　二十六　　日
  　　　　　　　　　　　　　　　　　　　　          書記官　王英傑
